臺灣屏東地方法院民事裁定
111年度監宣字第96號
聲  請  人  鄭福裕  

相  對  人  鄭唐敏  

上列當事人間聲請監護宣告事件，本院裁定如下：
    主  文
宣告鄭唐敏（女、民國00年00月00日生、身分證統一編號：Z000
000000號）為受監護宣告之人。
選定鄭惠玲（女、民國00年0月0日生、身分證統一編號：Z00000
0000號）為受監護宣告之人之監護人。
指定鄭福裕（男、民國00年0月00日生、身分證統一編號：Z0000
00000號）為會同開具財產清冊之人。
程序費用由受監護宣告之人負擔。
    理  由
一、按對於因精神障礙或其他心智缺陷，致不能為意思表示或受
    意思表示，或不能辨識其意思表示之效果者，法院得因本人
    、配偶、四親等內之親屬、最近一年有同居事實之其他親屬
    、檢察官、主管機關、社會福利機構、輔助人、意定監護受
    任人或其他利害關係人之聲請，為監護之宣告；受監護宣告
    之人應置監護人；法院為監護之宣告時，應依職權就配偶、
    四親等內之親屬、最近一年有同居事實之其他親屬、主管機
    關、社會福利機構或其他適當之人選定一人或數人為監護人
    ，並同時指定會同開具財產清冊之人；法院選定監護人時，
    應依受監護宣告之人之最佳利益，優先考量受監護宣告之人
    之意見，審酌一切情狀，並注意下列事項：受監護宣告之
    人之身心狀態與生活及財產狀況、受監護宣告之人與其配
    偶、子女或其他共同生活之人間之情感狀況、監護人之職
    業、經歷、意見及其與受監護宣告之人之利害關係、法人
    為監護人時，其事業之種類與內容，法人及其代表人與受監
    護宣告之人之利害關係，民法第14條第1項、第1110條、第1
    111條第1項、第1111條之1設有明文。
二、本件聲請意旨：伊母鄭唐敏於民國109年12月7日因為失智，
    現已不能為意思表示或受意思表示，或不能辨識其意思表示
    之效果，為此依民法第14條規定，聲請宣告相對人為受監護
    宣告人等語。
三、經查，聲請人上開主張，業據其提出戶籍謄本及舊簿、中華
    民國身心障礙證明（障礙等級：極重度）為證，相對人之精
    神及心智狀況則經鑑定結果：個案自5年前即被發現有明顯
    失智疾病症狀，4年前又罹患有巴金森氏症，於屏東縣東港
    鎮輔英醫院治療，治療之後尚呈現有失智、失語之後遺症，
    出院之後由家人接回家中，在自家自行照顧迄今。個案四肢
    無行動能力，眼神呆滯、目光茫然，無法與人做口語溝通，
    會談中個案因為失智程度嚴重，無法回應任何問題，也無法
    以肢體語言表達個人意思，由臨床經驗及個案平日所表現之
    生活功能來判斷已經達到極重度失智之程度。個案意識清楚
    ，但是無法言語，無法聽從指令做動作，認知功能嚴重受損
    ，喪失語言表達能力，行為退化，也無法識字，因此也無法
    筆談，也無法使用肢體語言正確回應，對於時間、地方、人
    物之定向能力完全喪失，長、短期記憶也明顯喪失；日常生
    活如進食、沐浴、翻身、大小便等皆無法自理，亦完全無處
    理財產之能力。個案各項功能退化嚴重，生活完全無自理能
    力，必須長期依賴家人、醫療或養護機構照顧，個案目前已
    經處於極重度失智狀態，因而導致個人之認知功能嚴重失能
    ，為意思表示或受意思表示或辨識其意思表示效果之能力完
    全喪失，可以判定為無意思能力，無法獨力處理個人法律事
    務與從事個人財務管理，也無法主張或維護個人權益，建議
    個案應該已經達到監護宣告之標準等語，有屏安醫療社團法
    人屏安醫院111年5月9日屏安管理字第1110001486號函所附
    精神鑑定報告書在卷可憑，自足認相對人喪失言語溝通能力
    ，已無訊問之必要。本院綜合上開證據及鑑定人之意見，認
    相對人確因精神障礙，致不能為意思表示或受意思表示之程
    度，故聲請人聲請對相對人為監護之宣告，為有理由，應予
    准許。
四、次查，聲請人為相對人之次子，相對人之配偶鄭奉川以及長
    子鄭福泰均歿，其女兒鄭金月、鄭麗妙及聲請人均同意由相
    對人之三女鄭惠玲擔任監護人，此有親屬會議紀錄可憑，足
    認相對人的至親均同意由鄭惠玲擔任監護人，是由鄭惠玲負
    責護養及照顧相對人並管理其財產，最能符合相對人之利益
    ，尚無選任程序監理人評估監護人選之必要，爰選定鄭惠玲
    為監護人。另依前揭規定，法院於選定監護人時，應同時指
    定會同開具財產清冊之人，及依民法第1113條準用同法第10
    99條之規定，監護開始時，監護人對於受監護人之財產，應
    依規定會同遺囑指定、當地直轄市、縣（市）政府指派或法
    院指定之人，於2個月內開具財產清冊，並陳報法院。為使
    鄭惠玲得於期限內開具財產清冊並陳報法院，並衡酌聲請人
    鄭福裕為鄭唐敏之次子，其願意會同開具財產清冊，有同意
    書足稽，爰併指定鄭福裕為會同開具財產清冊之人。
五、依家事事件法第164條第2項，裁定如主文。
中　　華　　民　　國　　111 　年　　5 　　月　　24　　日
                        家事法庭   法  官  陳威宏
以上正本係照原本作成。
如不服本裁定，應於送達後10日內向本院提出抗告狀，並繳納抗
告費新臺幣1,000元。
中　　華　　民　　國　　111 　年　　5 　　月　　24　　日
                                   書記官  鄭珮瑩